【裁判字號】    89,自,553
【裁判日期】    900511
【裁判案由】    侵占
【裁判全文】
臺灣高雄地方法院刑事判決                          八十九年度自字第五五三號
    自  訴  人  乙○○
    被      告  甲○○
右列被告因侵占案件，經自訴人提起自訴，本院判決如左：
    主  文
甲○○無罪。
    理  由
一、自訴意旨略以：被告甲○○與自訴人當時均為報社記者，於民國八十七年十月二
    十七日，在高雄市政府警察局前，因自訴人有事欲前往台南，且當時被告係住居
    在高雄市小港區，故委託被告將新台幣（下同）八萬元之款項，順道帶回自訴人
    在高雄市○○○路之報社，惟被告並未依約將該款項帶回自訴人報社，竟意圖為
    自己不法之所有，將該款項侵占入己。嗣自訴人於八十七年十一月十六日找尋到
    被告並向其表示欲取回該款項，被告卻表示已為其花用，日後再行返還，後即避
    不見面，自訴人遍尋不著，始提起本件自訴。因認被告甲○○涉犯刑法第三百三
    十五條第一項之侵占罪嫌。
二、按犯罪事實應依證據認定之，無證據不得推定其犯罪事實；復不能證明被告犯罪
    或其行為不罰者，應諭知無罪之判決，刑事訴訟法第一百五十四條、第三百零一
    條第一項分別定有明文。次按認定不利於被告之事實，須依積極證據，苟積極證
    據不足為不利於被告事實之認定時，即應為有利於被告之認定，更不必有何有利
    之證據，且侵占罪之成立，以擅自處分自己持有之他人所有物，或變易持有之意
    為所有之意，而逕為所有人之行為，為其構成要件，雖行為之外形各有不同，要
    必具有不法所有之意思，方與本罪構成之要件相符，最高法院三十年上字第八一
    六號及十九年上字第一○五二號分別著有判例可資參照。又按以被害人之陳述為
    認定犯罪之依據時，必其陳述並無瑕疪，且就其他方面調查又與事實相符，始能
    認有證據能力，最高法院六十一年度台上字第三○九九號著有判例，而所謂無瑕
    疪，係指被害人所為不利被告之陳述，與社會上一般生活經驗或卷存其他客觀事
    實並無矛盾而言，至所謂就其他方面調查認與事實相符，非僅以所援用之旁證足
    以證明被害結果為已足，尤須綜合一切積極佐證，除認定被告確為加害人之可能
    外，在推理上無從另為其他合理原因之假設，有不合於此，即不能以被害人之陳
    述做為論斷之證據。
三、訊據被告甲○○固坦認確有於八十七年十月二十七日簽立保管條，並由自訴人處
    拿取八萬元之事實不諱，惟堅決否認上揭犯行，辯稱：上開八萬元之款項，係伊
    向自訴人所借貸，係分二次向自訴人借貸，一次為二萬五千元，另一次為五萬五
    千元，以為伊購買計程車之用，而伊所以簽立該保管條，係因自訴人表示如簽立
    借據，事後如伊不還錢，僅屬民事債務關係，如簽立保管條，則屬刑法侵占罪，
    伊當時因需要款項，始簽立該保管條，但該款項係屬借款，並非自訴人委託伊帶
    回報社等語。經查：
  (一)被告確有於八十七年十月二十七日簽立保管條，並由自訴人處拿取八萬元之事實
    ，業據被告供承不諱，核與自訴人指訴之情節大致相符，並有保管條影本乙紙附
    卷可稽。是此部分事實，應堪認定。
  (二)自訴人陳稱：因伊為報社社長，該八萬元之款項係報社小姐所收取之廣告費，在
    高雄市政府警察局前交予伊，因該報社小姐須繼續採訪，而當時伊須前往台南，
    攜帶此款項不方便，又被告家住小港，故請被告順道將該款項帶回伊在高雄市○
    ○○路之報社，而伊與被告並非熟識，僅係同業，於採訪時偶而碰面等語，復陳
    述：「（問：既非熟識，為何交由被告保管？）因該款項數目不大，且被告順路
    ，所以才委託被告。」等語。從而，自訴人既認該款項數目不大，何以又稱攜帶
    此款項前往台南不方便？且高雄市政府警察局與高雄市○○○路一一六號自訴人
    之報社，往返僅須約十幾分鐘之路程，自訴人豈會僅因攜帶不方便且被告返家順
    路，即將該款項委託予並非熟識僅係偶而碰面之被告？復被告果真係受自訴人無
    償委託順路帶回該款項，則衡情自訴人應不會須使被告簽立該保管條，此相當不
    信任被告之舉動，且被告如有侵占該款之意圖，焉會簽立該保管條？又觀之該保
    管條之內容，係載明：「茲代保管乙○○先生所交付新台幣捌萬元整。任何期間
    使用時，保管人應隨時交付，不得借故拖延，否則願負侵占罪，決無異議。」與
    自訴人所述係委託被告將該款項帶回報社之情形迴異。從而，自訴人指訴：上開
    八萬元之款項，係伊委託被告順道帶回報社，被告卻將之侵占入己等語，顯與事
    實不符；該款項應係被告向自訴人所借貸，而非係自訴人委託被告順道帶回報社
    之事實，已堪認定。職是，被告所辯上稱，尚與常情相符，堪予採信。尚難僅據
    自訴人與事實不符之指訴及保管條，即認被告確有上開侵占犯行。
四、綜上所述，上開八萬元之款項，係被告向自訴人借貸，並非自訴人委託被告帶回
    其報社，是被告客觀上並無變易持有為所有之行為，且被告主觀上亦無所謂意圖
    為自己不法所有，而變易持有為所有之意。從而，被告所為，與刑法第三百三十
    五條第一項之構成要件尚屬有間。此外，復查無其他積極證據足以證明被告確有
    自訴人所指之犯行，揆諸首揭法條規定及判例意旨，不能證明被告犯罪，依法應
    諭知無罪之判決。
據上論斷，應依刑事訴訟法第三百四十三條、第三百零一條第一項，判決如主文。
中      華      民      國        九十    年      五    月      十一    日
                                  臺灣高雄地方法院刑事第六庭
                                      法  官  洪榮家
右正本證明與原本無異。
如不服本判決，應於判決送達後十日內，向本院提出上訴狀。
                                      書記官  陳寰瑛
中      華      民      國        九十    年      五月      十一    日


司法院資訊處製作；財團法人民間司法改革基金會備份。
